【裁判字號】    98,易,1
【裁判日期】    980526
【裁判案由】    詐欺
【裁判全文】
臺灣桃園地方法院刑事判決               98年度易字第1號
公  訴  人  臺灣桃園地方法院檢察署檢察官
被      告  甲○○
                      巷28號.
上列被告因詐欺案件，經檢察官提起公訴（97年度偵字第18445
號），本院判決如下︰
    主  文
甲○○幫助意圖為自己不法之所有，以詐術使人將本人之物交付
，處有期徒刑參月，如易科罰金，以新台幣壹仟元折算壹日。
    事  實
一、甲○○可預見將銀行帳戶提供予姓名年籍不詳之人使用，可
    能幫助不詳之犯罪集團從事財產犯罪行為，作為取得財物或
    財產上之利益之管道，竟基於縱使該人將其帳戶用以從事詐
    欺取財之財產犯罪行為，亦不違反其本意之幫助犯意，於民
    97年2 月、3 月間某日，在南投縣草屯鎮某處，將其之前向
    第一商業銀行（下稱「第一銀行」）大園分行申請之帳號00
    000000000 號帳戶存摺、金融卡及密碼等金融資料提供予綽
    號「阿強」之不詳姓名年籍成年男子使用，用以換取重量可
    供其施用3 、4 次之第2 級毒品甲基安非他命施用，而任令
    上開金融資料成為詐欺集團詐欺取財之工具。嗣該綽號「阿
    強」之不詳姓名年籍成年男子及其所屬詐欺集團成員，意圖
    為自己不法之所有，而基於詐欺取財之犯意，於97年3 月23
    日晚上7 時50分許，撥打電話予乙○○，自稱係東森電視購
    物台專員，佯稱乙○○之前利用利用電視購物因作業疏失誤
    設定為分期付款，乙○○向對方表示業已全額付清款項，對
    方要求乙○○告知所使用信用卡公司之免付費電話，乙○○
    不疑有他，依言告知中國信託銀行核發使用之信用卡背面之
    免付費電話0000000000號，其後，又有另名詐欺集團成員撥
    打電話予乙○○，自稱係中國信託銀行機房主任，佯稱乙○
    ○需依指示以金融卡前往自動櫃員機轉帳匯款後，被扣款金
    額即可回到帳戶內，乙○○信以為真，陷於錯誤，依言持金
    融卡至自動櫃員機操作，先後轉帳匯款新台幣（下同）
    155,10 6元至對方指定之帳戶內，其中1 筆99,000元即於同
    日晚上10時54分許匯入甲○○之上開帳戶。犯罪集團成員於
    乙○○匯款後，隨即以甲○○交付之上開第一銀行金融卡，
    將乙○○所匯款項轉帳至其他帳戶。嗣乙○○察覺受騙，報
    警循線查悉上情。
二、案經桃園縣政府警察局中壢分局報告臺灣桃園地方法院檢察
    署檢察官偵查起訴。
    理  由
一、按被告以外之人於審判外之言詞或書面陳述，除法律有規定
    者外，不得作為證據。被告以外之人於審判外之陳述，雖不
    符前4 條之規定，而經當事人於審判程序同意作為證據，法
    院審酌該言詞陳述或書面陳述作成時之情況，認為適當者，
    亦得為證據；當事人、代理人或辯護人於法院調查證據時，
    知有第159 條第1 項不得為證據之情形，而未於言詞辯論終
    結前聲明異議者，視為有前項之同意。刑事訴訟法第159 條
    第1 項、第159 條之5 就此定有明文。查卷附被害人乙○○
    於警詢中之指述及其提出之自動櫃員機交易明細表、受理刑
    事案件報案三聯單、報案紀錄、第一商業銀行大園分行一大
    園字第0100號函暨開戶資料、歷史交易明細1 份等證據，性
    質上雖為被告以外之人於審判外之陳述，依據前開規定，屬
    於傳聞證據，惟本案當事人對於上開證據之證據能力，於本
    院準備程序中均不爭執，迄本案言詞辯論終結前，亦未就證
    據能力問題為爭執，揆諸上開規定，上揭證據均得採為本案
    證據。
二、上揭時地犯罪事實，業據被告甲○○於本院審理中坦承不諱
    ，而被害人乙○○受詐騙之情形，復經被害人乙○○於警詢
    中指述明確，並有其提出之自動櫃員機交易明細表、受理刑
    事案件報案三聯單、報案紀錄可佐，並有被告之第一銀行大
    園分行帳戶（帳號：00000000000 號）之交易明細紀錄1 份
    附卷可稽，互核相符。是以，被害人乙○○遭詐騙後匯款之
    事實，可堪認定，由此足認被告上開任意性自白，核與事實
    相符，足堪採信。且按，任何人均可辦理金融帳戶存摺、金
    融卡使用，如無正當理由，實無借用他人存摺、金融卡使用
    之理，而金融存摺、金融卡及密碼亦事關個人財產權益之保
    障，其專有性甚高，除非本人或與本人親密關係者，難認有
    何理由可自由流通使用該存摺、金融卡及密碼，一般人均有
    妥為保管及防止他人任意使用之認識，縱特殊情況偶需交付
    他人使用，亦必深入瞭解用途及合理性，始予提供，且該等
    專有物品如落入不明人士手中，而未加以闡明正常用途，極
    易被利用為與財產有關之犯罪工具，而有犯罪意圖者，非有
    正當理由，竟徵求他人提供帳戶，客觀上可預見其目的，係
    供為某筆資金之存入，後再行領出之用，且該筆資金之存入
    及提領過程係有意隱瞞其流程及行為人身分曝光之用意，一
    般人本於一般認知能力均易於瞭解，報章媒體復一再披露詐
    騙集團為規避查緝，故使用他人帳戶以遂行詐欺之不法犯罪
    態樣，查被告為智慮健全之成年人，對此自難諉為不知，且
    被告任意交付帳戶存摺、金融卡及密碼等物予他人，該人既
    有使用帳戶之需，竟不思自行申辦，反大費周章收集他人帳
    戶使用，顯與一般交易常情相悖，則其用途實屬可疑，足證
    被告應可預見金融帳戶存摺、金融卡、密碼等物提供他人使
    用，將幫助他人實施財產犯罪，竟仍將其上開銀行帳戶存摺
    、金融卡及密碼交付該綽號「阿強」之不詳姓名年籍成年男
    子，以換取重量可供其施用3 、4 次之第2 級毒品甲基安非
    他命施用，是以，被告顯具縱有人以其金融帳戶實施詐欺取
    財犯罪亦不違背其等本意之幫助意思至明。綜此，本案事證
    明確，被告犯行洵堪認定，應予依法論科。
三、按刑法上之幫助犯，係對於犯罪與正犯有共同之認識，而以
    幫助之意思，對於正犯資以助力，而未參與實施犯罪之行為
    者而言（詳最高法院75年度台上字第1509號、84年度台上字
    第5998號、第6475號、88年度台上字第1270號判決，均同此
    意旨）；是以，如未參與實施犯罪構成要件之行為，且係出
    於幫助之意思提供助力，即屬幫助犯，而非共同正犯。查本
    案被告甲○○基於幫助之犯意，分別提供其所有之銀行帳戶
    存摺、金融卡及密碼等物予綽號「阿強」之不詳姓名年籍成
    年男子及其所屬詐欺集團成員使用，該詐欺集團成員隨即用
    以對被害人乙○○施用詐術，使上開被害人陷於錯誤而分別
    匯款至被告提供之上開帳戶內，因而受有財產上之損害，被
    告之行為，係為他人之詐欺取財犯行提供助力，尚無以自己
    實施詐欺犯罪之意思，而與他人有詐欺犯罪之犯意聯絡，或
    有直接參與詐欺犯罪構成要件行為之分擔情事，尚非共同正
    犯。故核被告所為，係犯刑法第30條第1 項及同法第339 條
    第1 項詐欺取財罪之幫助犯。綽號「阿強」及各該不詳姓名
    年籍成年詐欺集團成員均為詐欺取財罪之正犯。被告為詐欺
    取財罪之幫助犯，爰依刑法第30條第2 項規定減輕其刑。爰
    審酌被告所有之上開銀行帳戶存摺、金融卡及密碼等物既提
    供予他人使用，供他人用以詐欺被害人財物，所為已影響社
    會正常交易安全，增加被害人尋求救濟之困難，並使犯罪之
    追查趨於複雜，形成查緝死角，併斟酌被告之素行、犯罪對
    被害人造成之損害、其犯罪後之態度等一切情狀，量處如主
    文所示之刑，併諭知易科罰金之折算標準，以資懲儆。至被
    告交付予綽號「阿強」之不詳姓名年籍成年男子及其所屬詐
    欺集團成員使用之上開帳戶存摺、金融卡等物均未扣案，因
    無從判別現是否猶存在，且未扣案，為免將來執行發生困難
    ，爰均不另為沒收之諭知，附此敘明。
據上論斷，應依刑事訴訟法第299 條第1 項前段，刑法第30條第
1 項、第2 項、第339 條第1 項、第41條第1 項前段，刑法施行
法第1 條之1 第1 項、第2 項前段，判決如主文。
本案經檢察官陳國安到庭執行職務。
中    華    民    國    98    年    5     月    26    日
                  刑事第九庭  審判長法  官  吳為平
                                    法  官  蘇琬能
                                    法  官  胡芷瑜
以上正本證明與原本無異。
如不服本判決應於收受判決後10日內向本院提出上訴書狀，並應
敘述具體理由。其未敘述上訴理由者，應於上訴期間屆滿後20日
內向本院補提理由書 (均須按他造當事人之人數附繕本)「 切勿
逕送上級法院」。
                                    書記官  張懿昀
中    華    民    國    98    年    5     月    26    日
附錄論罪科刑依據之法條：
中華民國刑法第339條(普通詐欺罪)
意圖為自己或第三人不法之所有，以詐術使人將本人或第三人之
物交付者，處五年以下有期徒刑、拘役或科或併科一千元以下罰
金。
以前項方法得財產上不法之利益或使第三人得之者，亦同。
前二項之未遂犯罰之。


司法院資訊處製作；財團法人民間司法改革基金會備份。
